【裁判字號】    95,上更(一),127
【裁判日期】    950630
【裁判案由】    強盜
【裁判全文】
臺灣高等法院高雄分院刑事判決     95年度上更(一)字第127號
上  訴  人
即  被  告  乙○○
                    （現羈押於臺灣高雄看守所）
義務辯護人  曾慶雲律師
上列上訴人因強盜案件，不服臺灣高雄地方法院94年度訴字第
3204號中華民國94年12月7 日第一審判決（起訴案號：臺灣高雄
地方法院檢察署94年度偵字第18111 號），提起上訴，本院判決
如下：
    主  文
原判決撤銷。
乙○○攜帶兇器毀壞門扇竊盜，因脫免逮捕，而當場施以強暴，
累犯，處有期徒刑柒年參月。扣案之剪刀壹把、螺絲起子壹支均
沒收。
    事  實
一、乙○○前於民國93年間，因詐欺案件經原審院以93年度簡字
    第3340號判處有期徒刑3月確定，於94年8月7日執行完畢。
    竟仍不知悔改，復基於意圖為自己不法所有之竊盜犯意，於
    94年8月13日13時許，持其所有之兇器剪刀1把及螺絲起子1
    支，毀壞甲○○位於高雄縣鳳山市○○街83巷25號住處透天
    房屋之鐵捲門門鎖後，隨即至2 樓主臥室竊取甲○○所有之
    雲南和闐玉珮1 塊、蘇黎世鑽表1 對、SANDOZ牌手錶1 只、
    卡西歐手錶1 對、SWATCH牌手錶1 只、精工牌手錶1 對、
    GUESS 牌手錶1 只、鱷魚牌手錶1 對、白玉手鐲1 只、瑪瑙
    手環1 只、黃金項鍊3 條、黃金戒指4 只、黃金腳鍊3 條、
    JVC 牌攝影機1 台、COMPAQ牌手提電腦1 部、LV牌皮包1 只
    （甲○○之妻所有）、新台幣350 元、泰銖80元、NOKIA 牌
    5210型行動電話1 具等物品，得手後，甫走出該屋，至該屋
    前左側（該屋係邊間）即上開83巷轉角處，適甲○○開車返
    家剛停妥車子，並發現其自上開轉角處走出，手提包包數只
    （內裝竊自甲○○家中之財物），身上背著甲○○之妻的包
    包，並持有甲○○送洗之西裝印有洗衣店名稱的包裝袋，甲
    ○○即走下車，乙○○發覺被發現後即逃跑，甲○○隨即由
    後追趕，欲將其逮捕移送法辦，追逐過程中，乙○○見即將
    遭甲○○追及，乃將手中所提，身上所背之贓物往後丟下，
    惟身上仍放有前開竊得之手機1 具、泰銖80元；追逐約
    80-100公尺後，於同日13時25分許，乙○○跑至高雄縣鳳山
    市○○路橋下（博愛路539 巷）時被甲○○追上，甲○○自
    後方抱住乙○○之身體，乙○○為脫免逮捕，乃基於傷害之
    不確定故意，掙扎並扭動其身軀，致甲○○摔倒於地，雙膝
    擦傷，甲○○爬起後以左手抓住乙○○之左手，右手繞過乙
    ○○之頸部勒住，試圖制伏乙○○，乙○○仍續掙扎，並基
    於傷害之故意，張口以牙齒咬甲○○之右手腕，致甲○○受
    有右前臂擦傷（即咬傷處），以此手段當場對甲○○施以強
    暴。嗣乙○○仍遭甲○○及聞訊趕抵現場之員警當場逮捕，
    在其身上搜得上開行動電話1 具及泰銖80元，並扣得上開剪
    刀1 把及螺絲起子1 支。
二、案經甲○○訴由高雄縣政府警察局鳳山分局報請臺灣高雄地
    方法院檢察署檢察官偵查起訴。
    理  由
一、證據能力之論述：
（一）告訴人甲○○曾於94年8月29日檢察官偵查中到庭具結作
      證，並無證據證明有何顯不可信之情況，其向檢察官所為
      之言詞陳述，依刑事訴訟法第159條之1第2項規定，得為
      證據。
（二）卷附告訴人大東醫院診斷證明書、贓物認領保管單暨贓物
      清單各1紙，均屬被告以外之人於審判外之書面陳述，而
      公訴人、被告及辯護人就上開診斷證明書，均於審判程序
      同意作為證據（見原審卷第68頁），另就贓物認領保管單
      暨贓物清單，知有刑事訴訟法第159條第1項不得為證據之
      情形，未於言詞辯論終結前聲明異議，本院審酌上開書面
      陳述作成之情形尚屬正常，並無何不當之情形，且與待證
      事實有關聯性，認適當作為證據，故上開書面陳述依刑事
      訴訟法第159條之5規定，均具有證據能力。
二、訊據被告乙○○固坦承於上開時、地持剪刀、螺絲起子破壞
    鐵捲門門鎖後，進入告訴人甲○○住處2 樓主臥室竊盜，隨
    後被發現並遭逮捕等事實，惟矢口否認有何為防護贓物、脫
    免逮捕而對告訴人施以強暴之行為，辯稱：伊不是故意要弄
    傷告訴人，是因為告訴人用手勒住伊脖子，致伊不能呼吸，
    兩眼發黑、意識模糊，想要呼吸新鮮空氣，始會咬告訴人右
    前臂云云（見本院本審卷第34、58、62頁）。
三、惟查：
（一）被告曾於前開時、地持剪刀1把及螺絲起子1支，毀壞告訴
      人住處之鐵捲門門鎖進入該房屋，並竊取如犯罪事實欄所
      示之物品，得手後剛走出該房屋時，遭開車返家剛停妥車
      子之告訴人發現被告自其住處走出，手中並拿著家中之財
      物，被告隨即逃跑，則由後追趕，快追上時被告丟下手中
      持有之贓物，惟身上仍放有前開竊得之行動電話1具及泰
      銖80元，至同日13時25分許，被告跑至高雄縣鳳山市○○
      路橋下時被告訴人追上，告訴人自後方抱住被告之身體，
      被告因為想脫免逮捕，即掙扎扭動致告訴人摔倒在地，告
      訴人又爬起來以左手抓住被告之左手，右手繞過被告之頸
      部勒住，被告在掙扎中咬到告訴人之右前臂，致告訴人受
      有右前臂、雙膝擦傷等傷害之事實，業據被告於警、偵訊
      及原審及本院審理時坦承不諱（見警卷第3頁、偵查卷第
      11、12頁、原審卷第65頁、本院本審卷第61-64頁），核
      與告訴人於偵訊、原審審理時證述之情節大致相符（見偵
      查卷第22、23頁，原審卷第62-66頁），並有大東醫院診
      斷證明書、贓物認領保管單暨贓物清單各1 紙，現場贓物
      、告訴人右前臂受傷、作案工具之照片49張附卷可稽（見
      警卷第7、12、13、15-39頁），堪認屬實。上開大東醫院
      之驗傷診斷書雖記載：告訴人之「右前臂擦傷」，而無咬
      傷之記載，然被告咬傷告訴人之右前臂，此為被告及告訴
      人所同認，且告訴人於警詢指稱：「歹徒（被告）並以口
      咬傷我右手腕，…」，且於案發當日至派出所亦有指出右
      前臂受傷之處，並拍照存證，有該相片2張可資為憑（見
      警卷第16頁），足認告訴人所指右手腕遭被告咬傷之處即
      係上開驗傷診斷書所載之「右前臂擦傷」。
（二）被告於原審審理中已自承：當時有人（甲○○）從後面一
      手抓住伊的手，另一手勒住伊的脖子，說為什麼要這樣做
      ，伊就一直求饒，向他道歉，請他原諒伊等語明確（見原
      審卷第65頁），且告訴人甲○○於原審審理時亦證稱：伊
      追到被告時，從後面抱住被告身體，被告掙扎甩開伊，伊
      摔倒在地上受傷後，又站起來勒住被告的脖子，想要制伏
      被告，當時使用之力氣不會使被告無法呼吸，因為被告一
      直在求饒，希望伊放其一馬，是故意咬伊的等語綦詳（見
      原審卷第63、64頁），且告訴人當時若已緊勒被告脖子，
      至被告無法呼吸之程度，則告訴人之手必緊扣於被告咽喉
      即下頷下方頸部，衡情被告之口無法咬及告訴人右前臂甚
      明。準此，被告當時雖遭告訴人以手勒住脖子，然並非完
      全緊勒至無不能呼吸之程度等事實，應已明確。被告上開
      所辯因不能呼吸乃咬傷告訴人云云，自無可採。
（三）被告固非於著手竊盜之際或竊盜畢留於本件告訴人住處屋
      內現場而施上開強暴行為，然被告甫出告訴人住處前門，
      於門前轉角處（告訴人住處係邊間，故一出前門左側即有
      轉角），即遭告訴人發現其自上開轉角處走出，手提包包
      數只（內裝竊自甲○○家中之財物），身上背著甲○○之
      配偶的包包，並持有甲○○送洗之西裝印有洗衣店名稱的
      包裝袋，甲○○即走下車，乙○○發覺被發現後即逃跑，
      甲○○隨即由後追趕，追逐過程中被告一直在告訴人視線
      範圍內，追了大概約80-100公尺，即為告訴人追到等事實
      ，業經告訴人於原審審理中證述明白，被告竊盜得手後，
      有出告訴人住處前門即被發現之處，係尚在告訴人住處門
      前，其被發現之時點係緊接於其竊盜行為完畢後，其被發
      現之處與下手行竊之該屋內，就地點而言，密接性亦明顯
      存在。再者，被告被發現當時，其外觀上猶背著告訴人之
      配偶所有之包包，並持有甲○○送洗之西裝印有洗衣店名
      稱的包裝袋，外觀上更足以顯示其甫自告訴人甲○○住處
      行竊完畢，其經告訴人緊接追逐80-100公尺後，被追到後
      ，對告訴人施強暴行為咬傷告訴人之右前臂，自屬刑法第
      329 條所謂之「當場」施以強暴。
（四）被告被告訴人追及而對告訴人施以強暴之時，身上仍有竊
      得之行動電話1具及泰銖80元一節，固經被告坦承在卷，
      然被告否認有防護贓物之意圖，辯稱：伊於逃跑之過程已
      將上開雲南和闐玉珮1塊、蘇黎世鑽表1對、SANDOZ牌手錶
      1 只卡西歐手錶1對、SWATCH牌手錶1只、精工牌手錶1對
      、GUESS牌手錶1只、鱷魚牌手錶1對、白玉手鐲1只、瑪瑙
      手環1只、黃金項鍊3條、黃金戒指4只、黃金腳鍊3條、
      JVC 牌攝影機1台、COMPAQ牌手提電腦1部、LV牌皮包1只
      （甲○○之妻所有）、新台幣350元等物丟棄，並無防護
      贓物之意等語，查被告於逃跑過程確已將上開行動電話、
      泰銖80元以外之贓物丟棄，業經告訴人於原審證稱明確（
      見原審卷第63、64頁），堪可認定。相對於被告丟棄之贓
      物價值，被告留於身上之行動電話1具及泰銖80元價值顯
      然較低，被告為脫免逮捕已願意將上開較有價值之贓稱丟
      棄，衡情自無為防護較無價值之行動電話1具，泰銖80元
      ，而不惜對告訴人施強暴之理，且被告此次竊得之贓物數
      量及種類均甚多，其於逃跑中，因狀況緊急未思及將身上
      之行動電話及泰銖80元丟棄，尚非無可能。自難僅以被告
      被逮捕後，身上仍有竊得之行動電話1具及泰銖80元，及
      逕認其對告訴人施人強暴係出於防護其身上之贓物。
（五）綜上所述，本件事證明確，被告犯行已堪認定。
四、按刑法第321 條第1 項第3 款之攜帶兇器竊盜罪，係以行為
    人攜帶兇器竊盜為其加重條件，此所謂兇器，其種類並無限
    制，凡客觀上足對人之生命、身體、安全構成威脅，具有危
    險性之兇器均屬之，且祇須行竊時攜帶此種具有危險性之兇
    器為已足，並不以攜帶之初有行兇之意圖為必要，最高法院
    79年台上字第5253號判例意旨可資參照；查被告於行竊時係
    攜帶剪刀1 把、螺絲起子1 支，已如前述，該等物品均為金
    屬製品，質地堅硬，前端尖銳，有扣案物品照片1 張在卷可
    考（見警卷第17頁），屬客觀上足以危害人生命、身體之兇
    器。再按被告所毀壞之鐵捲門門鎖，係屬鐵捲門之一部，並
    非附加於門上之鎖，有該鐵捲門照片1張附卷足參，被告毀
    壞該門鎖進入告訴人住處行竊之行為，自應論以刑法第321
    條第1項第2款之毀壞門扇竊盜罪。又刑法第329條之以強盜
    論，即以強盜罪相當之條文處罰之意，並非專以第328條第1
    項之強盜論，故第330條所謂犯強盜罪，不僅指自始犯強盜
    罪者而言，即依第329條以強盜論者，亦包括之，如此項準
    強盜有第321條第1項各款情形之一，自應依第330條論處。
    是核被告所為，係犯刑法第329條、第330 條第1 項、第321
    條第1 項第2 款、第3 款之攜帶兇器毀壞門扇竊盜，因脫免
    逮捕而當場施以強暴罪及同法第277 條第1 項普通傷害罪。
    被告於告訴人追上時，為脫免逮捕，於告訴人自後方將其抱
    住時為掙扎扭動致告訴人摔倒在地，雙膝擦傷，雖係被告基
    於不確定故意所為之傷害行為，然此係被告單純掙脫之行為
    ，尚與主動攻擊之施強暴行為有間，故被告為脫免逮捕當場
    所為之強暴行為係指其張口咬傷告訴人之行為。又被告掙扎
    扭動其身軀，致告訴人雙膝擦傷與咬傷告訴人乃係以脫免逮
    捕為目的而接續為之，應屬接續犯之實質一罪。又按毀越門
    扇而入室行竊，其越入行為即屬侵入住宅，已結合於所犯加
    重竊盜之罪質中，無更行構成侵入住宅罪之理，最高法院27
    年上字第1887號判例意旨可資參照。本件被告以毀壞門扇之
    方式進入告訴人住處竊盜，其毀壞鐵捲門門鎖、侵入住宅之
    行為均已結合於所犯刑法第321 條第1 項第2 款毀壞門扇竊
    盜之罪質中，不另論毀損及無故侵入住宅罪。被告所犯上開
    2 罪間，有方法目的之牽連關係，應從一重之攜帶兇器毀壞
    門扇竊盜，因防護贓物、脫免逮捕而當場施以強暴罪。被告
    曾有如犯罪事實欄所示之前科，有臺灣高等法院被告前案紀
    錄表1 份在卷可憑（見本院本審卷第20-22 頁），其受有期
    徒刑之執行完畢，5 年內再犯本件有期徒刑以上之罪，為累
    犯，應依刑法第47條規定加重其刑。被告關於傷害部分之犯
    行（業經告訴人提出告訴）起訴書雖未論及，然此部分既與
    本件準強盜部分犯行有牽連犯之裁判上一罪關係，自為起訴
    效力所及，本院應併予審究。原審據以論罪科刑，固非無見
    ，惟原判決認定告訴人除受有右前臂擦傷外，另有右手腕之
    咬傷，誤認此為兩處不同之傷害，尚有誤會；又其認被告之
    強暴行為除為脫免逮捕外，並出於防護贓物之意圖，並以被
    告之掙扎及扭動身軀致告訴人摔倒於地受傷亦屬對告訴人施
    「強暴」之行為，亦均有未合。從而，被告上訴意旨否認犯
    罪，雖無理由，然原判決既有上開可議，仍應由本院撤銷改
    判。爰審酌被告正值青壯，不思以正當方式獲取財物，竟貪
    圖不法利益，進入他人住宅竊盜，甚於遭人發覺之後，竟當
    場對告訴人施以強暴行為，惡性非輕及犯後就加重準強盜部
    分犯行仍避重就輕，虛詞為辯，態度非佳，並念其所竊之物
    均已由告訴人領回，所施強暴之暴力程度非重，造成告訴人
    之傷害尚輕等一切情狀，量處如主文第2 項所示之刑，以示
    儆懲。扣案之剪刀1 把、螺絲起子1 支，均係被告所有且供
    本件犯罪所用之物，業據其供承在卷（見本院本審卷第61頁
    ），應依刑法第38條第1 項第2 款規定沒收之。
據上論斷，應依刑事訴訟法第369條第1項前段、第364條、第299
條第1 項前段，刑法第329 條、第330 條第1 項、第321 條第1
項第2 款、第3 款、第277 條第1 項、第55條、第47條、第38條
第1 項第2 款，罰金罰鍰提高標準條例第1 條前段，判決如主文
。
本案經檢察官林應華到庭執行職務。
中    華    民    國    95    年    6     月    30    日
                  刑事第八庭    審判長法  官  李炫德
                                      法  官  簡志瑩
                                      法  官  蔡國
以上正本證明與原本無異。
如不服本判決應於收受本判決後10日內向本院提出上訴書狀，其
未敘述上訴理由者，並得於提起上訴後10日內向本院補提理由書
狀（均須按他造當事人之人數附繕本）「切勿逕送上級法院」。
中    華    民    國    95    年    6     月    30    日
                                      書記官  翁心欣
附錄本案論罪科刑法條
中華民國刑法第277條
傷害人之身體或健康者，處3 年以下有期徒刑、拘役或1 千元以
下罰金。
犯前項之罪因而致人於死者，處無期徒刑或7 年以上有期徒刑；
致重傷者，處3 年以上10年以下有期徒刑。
中華民國刑法第321條
犯竊盜罪而有左列情形之一者，處6 月以上、5 年以下有期徒刑
：
一  於夜間侵入住宅或有人居住之建築物、船艦或隱匿其內而犯
    之者。
二  毀越門扇、牆垣或其他安全設備而犯之者。
三  攜帶兇器而犯之者。
四  結夥三人以上而犯之者。
五  乘火災、水災或其他災害之際而犯之者。
六  在車站或埠頭而犯之者。
前項之未遂犯罰之。
中華民國刑法第330條
犯強盜罪而有第321 條第1 項各款情形之一者，處7 年以上有期
徒刑。
前項之未遂犯罰之。


司法院資訊處製作；財團法人民間司法改革基金會備份。
